【裁判字號】    98,交抗,567
【裁判日期】    980811
【裁判案由】    聲明異議
【裁判全文】
臺灣高等法院高雄分院刑事裁定         98年度交抗字第567號
抗  告  人  交通部公路總局高雄區監理所
代  表  人  劉育麟
受處分人
即異議人    甲○○
上列抗告人因受處分人違反道路交通管理處罰條例聲明異議案件
，不服臺灣高雄地方法院98年度交聲字第1554號民國98年6 月19
日裁定，提起抗告，本院裁定如下：
    主  文
抗告駁回。
    理  由
一、抗告意旨略以：按道路交通管理處罰條例第35條第1 項第1
    款規定：酒精濃度超過標準者，處新臺幣（下同）1 萬5,00
    0 元以上6 萬元以下罰鍰，並當場移置保管該汽車及吊扣其
    駕駛執照1 年；因而肇事致人受傷者，並吊扣其駕駛執照2
    年。又道路交通管理處罰條例第68條規定係指「駕駛車輛資
    格之限制」，因此，當行為人有前揭道路交通管理處罰條例
    第35條第1 項第1 款規定之違規行為，而須吊扣駕駛執照時
    ，自應吊扣行為當時駕駛該違規車輛所憑之駕駛執照。準此
    ，道路交通管理處罰條例第35條第1 項第1 款所規定之「吊
    扣駕駛執照」，係指「吊扣駕駛人酒後違規駕駛時，駕駛該
    違規車輛所憑之駕駛執照」。但取得高一級車類駕駛資格者
    ，得駕駛較低級車類之車輛，因此當未領有較低級駕駛執照
    者，依憑其所領有之較高級駕駛執照，酒後違規駕駛較低級
    之車輛時，自仍應吊扣其駕駛該違規車輛所憑之較高級駕駛
    執照，如此始符合「1 人1 照」之原則。本件受處分人甲○
    ○違規時駕駛輕型機車之資格憑證為普通小型車駕駛執照，
    嗣抗告人依據道路交通管理處罰條例第35條第1 項第1 項規
    定，裁處受處分人罰鍰3 萬元、吊扣普通小型車駕駛執照12
    個月，並施以道安講習，於法並無不合，原裁定就原處分有
    關吊扣駕駛執照12個月部分，予以撤銷改為不罰之諭知，顯
    有未當，為此提起抗告，請求撤銷原裁定，更為適法之裁定
    等語。
二、本院審理結果，認原審上開裁定，認事、用法均無違誤，應
    予維持，並引用原審上開裁定之理由，如附件所示。
三、本件原裁定以受處分人甲○○既係駕駛輕型機車違反道路交
    通管理處罰條例第35條第1 項第1 款之規定，依民國94年12
    月14日修正後之道路交通管理處罰條例第68條規定，抗告人
    即僅能吊扣受處分人違規時所駕駛該級車類之駕駛執照12個
    月，並無得吊扣受處分人所持有之他級駕駛執照之依據；又
    因依道路交通安全規則第61條第1 項第4 款規定，汽車駕駛
    人取得高一級車類之駕駛資格者，應換發駕駛執照，並准其
    駕駛較低級車類之車輛，已領有小型車駕駛執照者，得駕駛
    輕型機器腳踏車，則本件受處分人既係駕駛輕型機器腳踏車
    違規，若其普通小型車駕駛執照因而遭吊扣，將造成受處分
    人不能駕駛普通小型車之結果，因之抗告人採取吊扣受處分
    人普通小型車駕駛執照，以達成限制其駕駛輕型機車之目的
    ，顯然擴張法律之解釋，而有不當。爰認抗告人以受處分人
    有上開交通違規行為，遂逕予裁處吊扣其普通小型車駕駛執
    照，已難謂係適法之處分，而將原處分此部分予以撤銷，另
    為受處分人不罰之諭知，經核即無不合。本院復審酌1 人1
    照原則，係道路交通管理機關依法律（即道路交通管理處罰
    條例）授權所訂之道路交通安全規則所規定，而該規則並非
    不得配合母法即道路交通管理處罰條例之修正而有所修訂，
    況且，道路交通管理機關於執法時，如有於現行制度下，因
    1 人1 照原則，將產生持有較高級車類駕駛執照者，酒醉駕
    車，因無較低級車類之駕駛執照可供吊扣，即不予吊扣，而
    有違公平原則之疑慮，亦非不得以透過監理機關之行政作為
    ，使違規駕駛人所持之較高級車類駕駛執照不得駕駛較低級
    車類之作法予以解決（例如可在駕駛人所持之較高級車類駕
    駛執照上註記某段時期間內不得駕駛某低級車類等），乃抗
    告人不為此圖，仍執前詞提起抗告，指摘原裁定不當，自無
    足取。抗告為無理由，應予駁回。
四、原處分雖係裁處受處分人吊扣普通小型車駕駛執照12個月及
    罰鍰3 萬元，並施以道安講習，惟受處分人係僅就前開裁罰
    中之吊扣駕駛執照部分提出異議，此觀之聲明異議狀即明（
    見原審卷第5 至6 頁），而抗告人亦係就原審將原處分關於
    裁處受處分人吊扣駕駛執照部分撤銷不罰部分，提起抗告，
    是以，本院爰僅就此部分予以審究，附此敘明。
據上論結，應依道路交通案件處理辦法第26條，刑事訴訟法第41
2 條，裁定如主文。
中    華    民    國    98    年    8     月    11    日
                  刑事第一庭  審判長法  官    翁慶珍
                                    法  官    張意聰
                                    法  官    徐美麗
以上正本證明與原本無異。
不得再抗告。
中    華    民    國    98    年    8     月    11    日
                                    書記官    賴梅琴
【附件】
臺灣高雄地方法院交通事件裁定        98年度交聲字第1554號
原處分機關  交通部公路總局高雄區監理所
異  議  人
即受處分人  甲○○  男  38歲（民國○○年○月○○日生）
                    身分證統一編號：Ｚ000000000號
                    住高雄市○○區○○路386巷46號
上列異議人即受處分人因違反道路交通管理處罰條例案件，對於
交通部公路總局高雄區監理所民國98年5 月14日所為之處分（原
處分：高監營裁字裁80-N00000000號），聲明異議，本院裁定如
下：
    主  文
原處分關於吊扣普通小型車駕駛執照拾貳個月部分撤銷。
前項撤銷部分，不罰。
    理  由
一、原處分意旨略以：異議人即受處分人甲○○領有普通小型車
    駕駛執照，於民國98年5 月2 日間某時用酒後，騎乘車牌號
    碼ZAM- 413號輕型機車，於同日5 時5 分許，行駛至高雄縣
    仁武鄉○○路97之11號前，經警攔查發現酒後駕車（經酒精
    測試器測試酒精濃度為每公升0.52毫克），以異議人違反道
    路交通管理處罰條例第35條第1 項第1 款之規定依法舉發，
    嗣經原處分機關以原處分裁處罰鍰新臺幣（下同）3 萬元，
    吊扣普通小型車駕駛執照12個月，施以道路交通安全講習等
    語。
二、異議意旨略以：異議人於上開時地，酒後騎乘上開機車，行
    駛至上開地點，經警查獲酒後駕車。因異議人工作須駕駛普
    通小型車，且係騎乘輕型機車違規，請求撤銷吊扣普通小型
    車駕駛執照之處分，讓異議人能繼續工作，爰依法聲明異議
    等語（聲明異議範圍不包含罰鍰及道路交通安全講習部分）
    。
三、按「汽車駕駛人，駕駛汽車經測試檢定，酒精濃度超過規定
    標準者，處1 萬5 千元以上6 萬元以下罰鍰，並當場移置保
    管其車輛及吊扣其駕駛執照1 年。」道路交通管理處罰條例
    第35條第1 項第1 款定有明文。經查，異議人有上開交通違
    規等情，為異議人所不爭執，並有高雄縣政府警察局舉發違
    反道路交通管理事件通知單、酒精濃度檢測單、原處分機關
    之原處分書可證。因異議人酒後吐氣所含酒精濃度已超過每
    公升0.25毫克之標準（詳道路交通安全規則第114 條第2 款
    ），是異議人違反道路交通管理處罰條例第35條第1 項第1
    款規定之事實，應堪認定。
四、本件異議人係騎乘輕型機車，並非駕駛駕駛普通小型車違規
    ，原處分機關裁處吊扣異議人駕駛普通小型車駕駛執照，無
    非係依修正前道路交通管理處罰條例第68條規定：「汽車駕
    駛人，因違反本條例及道路交通安全規則之規定，受吊扣或
    吊銷駕駛執照處分時，吊扣或吊銷其持有各級車類之駕駛執
    照」。惟道路交通管理處罰條例第68條已於94年12月14日經
    總統公布修正條文，於95年3 月1 日施行，修正施行後之條
    文業已刪除「吊扣或」等規定，觀其提案修正理由：「原條
    文將違法或違規駕駛人所持有各級車類之駕駛執照一併吊扣
    ，失之過酷，影響人民工作及生活過鉅」（詳立法院公報第
    94卷第70期第136 頁至第138 頁之院會紀錄暨修正道路交通
    管理處罰條例第68條之立法理由）。顯見依修正後道路交通
    管理處罰條例第68條之規定，汽車駕駛人因違反道路交通管
    理處罰條例及道路交通安全規則之規定，受「吊扣」駕駛執
    照處分時，僅能吊扣「違規當時所駕駛車輛」之駕駛執照，
    不能再吊扣其持有「各級車類」之駕駛執照，至為顯明（臺
    灣高等法院暨所屬法院97年法律座談會刑事類提案第40號研
    討結果意旨參照）。從而，為吊扣駕駛人駕駛執照之處分時
    ，自僅得吊扣駕駛人違規時所駕駛該級車類之駕駛執照，以
    限制其繼續駕駛該級車類行駛道路之權利，若駕駛人並無該
    級車類之駕駛執照，即無從執行吊扣駕駛執照之處分，而僅
    係應否依道路交通管理處罰條例第22條第1 項規定處罰駕駛
    人之問題。
五、本件異議人騎乘輕型機車違反道路交通管理處罰條例第35條
    第1 項第1 款之規定，本應吊扣其輕型機車駕駛執照1 年。
    原處分機關以異議人無輕型機車之駕駛執照可供吊扣時，吊
    扣其普通小型車駕駛執照以代之，雖可達成限制異議人繼續
    駕駛輕型機車行駛之目的，惟亦同時造成限制異議人繼續駕
    駛其普通小型車或其他較低級等車類行駛之結果，所造成之
    損害已與欲達成目的之利益顯失均衡。按行政行為，採取之
    方法所造成之損害不得與欲達成目的之利益顯失均衡，行政
    程序法第7 條第3 款定有明文；且依前開所述修正後即本件
    行為後之道路交通管理處罰條例第68條，既已將「吊扣」各
    級車類之規定予以刪除，原處分機關自不能逕行處分吊扣異
    議人其他車種之駕駛執照。原處分機關以異議人無輕型機車
    駕駛執照可供吊扣，而逕行吊扣其普通小型車駕駛執照，顯
    已逾越修正後道路交通管理處罰條例第68條規範之意涵及範
    圍。準此，原處分機關未考量道路交通管理處罰條例第68條
    規定業已修正，竟仍吊扣異議人普通小型車駕駛執照，即有
    違誤。是本件異議為有理由，原處分關於裁處吊扣普通小型
    車駕駛執照12個月部分，自應由本院予以撤銷，另為異議人
    不罰之諭知。
六、據上論斷，應依道路交通管理處罰條例第87條第2 項，道路
    交通案件處理辦法第20條，裁定如主文。
中    華    民    國    98    年    6     月    19    日
                  交通法庭  法  官  楊國煜
如不服本裁定，應於收受送達後5 日內向本院提出抗告狀。
以上正本證明與原本無異。
中    華    民    國    98    年    6     月    19    日
                            書記官  王芷鈴


司法院資訊處製作；財團法人民間司法改革基金會備份。
